【裁判字號】    98,簡上,494
【裁判日期】    990120
【裁判案由】    給付票款
【裁判全文】
臺灣臺北地方法院民事判決             98年度簡上字第494號
上  訴  人  甲○○
訴訟代理人  薛進坤律師
被  上訴人  華商國際開發股份有限公司
法定代理人  乙○○
訴訟代理人  李承志律師
上列當事人間請求給付票款事件，上訴人對於本院臺北簡易庭97
年度北簡字第43797號第一審判決提起上訴，本院於民國99年1
月6 日言詞辯論終結，判決如下：
    主  文
上訴駁回。
第二審訴訟費用由上訴人負擔。
    事  實  及  理  由
一、上訴人起訴主張：上訴人持有被上訴人所簽發、發票日為民
    國97年4 月20日、付款人為臺灣中小企業銀行南京東路分行
    、票號為AV269063、面額為新臺幣（下同）10,000,000元之
    支票一紙（下稱系爭支票），經上訴人屆期提示未獲付款。
    爰基於系爭支票票據法律關係。訴請被上訴人給付票款，及
    自97年4 月21日起至清償日止，按年息百分之6 計算之利息
    。經原審判決上訴人全部敗訴。茲因上訴人不服原判決，提
    起本件上訴。被上訴人於本院均援用於原審主張及陳述。聲
    明：（一）原判決廢棄。（二）被上訴人應給付上訴人10,0
    00,000元，及自97年4 月21日起至清償日止，按年息百分之
    6 計算之利息。
二、被上訴人則以：系爭支票原因關係已不存在；被上訴人簽發
    系爭支票，原為兩造合作開發土地之整合費用，惟因被上訴
    人嗣後資力不足，依約解除前開合作協議，是上訴人自無由
    請求系爭支票票款；上訴人曾持系爭支票，向本院臺北簡易
    庭（97年度北簡字第22050 號）起訴請求被上訴人給付票款
    ，經被上訴人到庭辯論系爭支票原因關係後，上訴人即已撤
    回在案，現再以相同原因事實訴請系爭支票票款，顯無理由
    等語，資為抗辯。經原審判決上訴人全部敗訴。茲因上訴人
    不服原判決，提起本件上訴。被上訴人於本院均援用於原審
    主張及陳述。聲明：上訴駁回。
三、經查，上訴人持有被上訴人簽發之系爭支票，經上訴人屆期
    提示未獲付款乙情，為兩造所不爭執，並有系爭支票及其退
    票理由單在卷可參，堪可認定。次查，兩造間確有合作開發
    土地之協議，第一次協議時，兩造簽有投資合作協議書、土
    地使用權移轉契約書，惟於97年3 月28日合意解除；嗣於97
    年3 月31日，兩造復就上開合作開發之事達成第二次協議，
    同時援用上開投資合作協議書、土地使用權移轉契約書之約
    定，並為前開土地整合費用，由被上訴人簽發系爭支票交付
    上訴人等情，為兩造所不爭執，並有投資合作協議書、土地
    使用權移轉契約書、作廢聲明書（見原審卷被證2 、3 、原
    證3 ）在卷可參，堪可認定。已徵兩造間第二次協議合作開
    發土地整合之事，即為系爭支票原因關係。倘參酌上訴人未
    能就支出整合費用部分舉證以實其說乙情相互以觀。可徵上
    訴人主張其因支出整合費用，要求被上訴人給付系爭票款云
    云，即屬無據，不可採信。況查，上開投資合作協議第四條
    第五項約定：「乙方若無法完成本條第二、三、四項及本約
    第三條所述之出資狀況，以違約論，本約作廢」等語。堪認
    兩造約定如被上訴人資力不足致無法完成上開出資之條件成
    就，則解除前開合作協議。從而，被上訴人無法完成出資乙
    情，為兩造所不爭執，則上開約定條件既已成就，上開投資
    合作協議失其效力。又上開投資合作協議既已失其效力，兩
    造間合作開發土地整合之原因關係即不復存在，被上訴人以
    此原因關係抗辯，上訴人自無由再請求被上訴人給付系爭支
    票票款。
四、綜上，被上訴人否認系爭支票原因關係存在，既屬可採，業
    如前述，則上訴人基於系爭支票票據法律關係，訴請被上訴
    人給付10,000,000元，及自97年4 月21日起至清償日止，按
    年息百分之6 計算之利息，為無理由，應予駁回。原審判決
    上訴人敗訴，與本院判決理由雖有不同，但結論並無二致。
    上訴意旨指摘原判決不當，求予廢棄改判，為無理由，應予
    駁回。
五、本件事證已臻明確，兩造其餘攻擊防禦方法及未經援用之證
    據，經本院斟酌後，認為均不足以影響本判決之結果，爰不
    予一一論述，附此敘明。
六、據上論結，本件上訴為無理由，依民事訴訟法第436 條之1
    第3 項、第449 條第2 項、第78條，判決如主文。
中    華    民    國    99    年    1     月    20    日
                 民事第二庭    審判長法  官  張松鈞
                                     法  官  陳秀貞
                                     法  官  黃呈熹
以上正本係照原本作成。
本判決不得上訴。
中    華    民    國    99    年    1     月    20    日
                                     書記官  傅美蓮

司法院資訊處製作；財團法人民間司法改革基金會備份。
